臺灣新竹地方法院刑事裁定
110年度聲再字第10號
被      告  莊佳華



上列聲請人因違反毒品危害防制條例案件，對於本院民國109年5
月14日109年度訴字第214號確定判決，聲請再審，本院裁定如下
：
    主  文
再審之聲請駁回。
    理  由
一、聲請意旨略以：聲請人莊佳華因施用毒品案件，前經本院於
    民國109年5月14日以109年度訴字第214號判決判處有期徒刑
    8月（共6罪），定應執行有期徒刑2年4月確定。惟毒品危害
    防制條例第20條第3項、第23條第2項規定於109年1月15日修
    正，並自109年7月15日生效施行，依該修正後規定，經觀察
    勒戒或強制戒治執行完畢釋放後，3年後再犯施用毒品案件
    ，應送觀察勒戒或強制戒治；3年內再犯施用毒品案件，則
    應依法追訴處罰。本案聲請人距最近1次觀察勒戒執行完畢
    後迄今已逾3年，應裁定送觀察、勒戒，不得追訴處罰，
　　檢察官逕行起訴，本院逕予判處罪刑，已違背法令，爰依刑
    事訴訟法第420條第1項第6款規定，依法聲請再審等語。
二、按聲請再審，應以再審書狀敘述理由，附具原判決之繕本及
    證據，提出於管轄法院為之，刑事訴訟法第429 條定有明文
    。次按受理再審聲請之法院，應先審查再審之聲請是否具備
    合法條件；法院認為聲請再審之程序違背規定者，依刑事訴
    訟法第433 條規定，應以裁定駁回之，必再審之聲請合法，
    始能進而審究其再審之聲請有無理由。而刑事訴訟法對於不
    合法定程式之再審聲請，並無應定期間先命補正之規定，亦
    無準用同法第三編有關上訴之規定；是此種訴訟程式之欠缺
    ，法院無須先命補正，最高法院108年度台抗字第41號刑事
    裁定參照。經查，聲請人前因違反毒品危害防制條例案件，
    就原確定判決判處涉犯施用第一級毒品罪，共6罪，各處有
    期徒刑8月，應執行有期徒刑2年4月確定等情，有臺灣高等
    法院被告前案紀錄表在卷可佐。惟查，聲請人聲請再審，其
    除提出聲請狀外，未具原確定判決繕本及證據，經本院命其
    補正後，亦未聲請補發原確定判決後再檢附繕本聲請再審，
    仍與上開聲請再審之法定程式不合。
三、再按有罪之判決確定後，有下列情形之一者，為受判決人之
    利益，得聲請再審：一、原判決所憑之證物已證明其為偽造
    或變造者。二、原判決所憑之證言、鑑定或通譯已證明其為
    虛偽者。三、受有罪判決之人，已證明其係被誣告者。四、
    原判決所憑之通常法院或特別法院之裁判已經確定裁判變更
    者。五、參與原判決或前審判決或判決前所行調查之法官，
    或參與偵查或起訴之檢察官，或參與調查犯罪之檢察事務官
    、司法警察官或司法警察，因該案件犯職務上之罪已經證明
    者，或因該案件違法失職已受懲戒處分，足以影響原判決者
    。六、因發現新事實或新證據，單獨或與先前之證據綜合判
    斷，足認受有罪判決之人應受無罪、免訴、免刑或輕於原判
    決所認罪名之判決者。刑事訴訟法第420 條第1 項定有明文
    。又刑事訴訟之再審制度，係為確定判決認定事實錯誤而設
    之救濟程序，故為受判決人利益聲請再審者，必其聲請合於
    刑事訴訟法第420 條第1 項第1 款至第6 款或第421 條所定
    之情形，始得為之，此與非常上訴程序旨在糾正確定裁判之
    審判違背法令者，並不相同，如對於確定裁判認係以違背法
    令之理由聲明不服，則應依非常上訴程序尋求救濟，以之為
    聲請再審之理由，即屬聲請再審之程序違背規定，且無從補
    正，應認其聲請不合法，依刑事訴訟法第433 條前段裁定駁
    回之。
四、經查：
（一）依聲請意旨之主張，應係認因判決後法律有所修正，應改
      裁定為觀察勒戒，不得對聲請人為追訴處罰等語，顯係主
      張原確定判決未審酌起訴程序違背規定逕為科刑判決，而
      有違背法令之情形，並非主張有何認定事實錯誤之情事，
      自應依非常上訴程序尋求救濟，而非屬聲請再審之事由。
（二）再者，毒品危害防制條例第20條、第23條固於109 年1 月
      15日修正公布，並於同年7 月15日生效施行，惟若法院係
      在上開條例施行前為裁判，自應適用裁判時之修正前規定
      ，不得逕行適用裁判時尚未生效之修正後規定。本案原確
      定判決係於109 年5 月14日宣示判決及確定在案，有臺灣
      高等法院被告前案紀錄表附卷可稽，顯見原確定判決於裁
      判時，上開修正之毒品危害防制條例第20條、第23條尚未
      生效施行，故原確定判決依裁判時即修正前之毒品危害防
      制條例規定為判決，並無違誤之處。
（三）綜上，本件聲請意旨核屬得否依非常上訴程序尋求救濟之
      範疇，與刑事訴訟法第420條第1項第1款至第6款或第421
      條所定得聲請再審之情形不符，是聲請人聲請再審之程序
      ，屬違背規定，且無從補正，應逕予駁回。又本件聲請既
      顯屬程序上不合法，自應逕予駁回，而無通知聲請人到場
      陳述意見之必要，併此敘明。
五、爰依刑事訴訟法第433 條前段，裁定如主文。
中　　華　　民　　國　　110 　年　　5 　　月　　19　　日
　　　　　　　　　刑事第七庭 審判長法　官　陳麗芬
　　　　　　　　　                 法  官  華澹寧
　　　　　　　　　　　　　　 　　　法  官  郭哲宏
以上正本證明與原本無異。
如不服本裁定，應於裁定送達後5日內向本院提出抗告狀。
中　　華　　民　　國　　110 　年　　5 　　月　　19　　日
                                   書記官  呂苗澂